臺灣彰化地方法院員林簡易庭民事裁定
　　　　　　　　　　　　　　　　　110年度員司調字第340號
聲  請  人  天化宮  
法定代理人  主任委員張平龍

上列聲請人與相對人震興宮福德祠間確認土地所有權不存在事件
，聲請人聲請調解，本院裁定如下：
    主    文
聲請人之聲請駁回。
程序費用由聲請人負擔。
    理    由
一、按法院認調解之聲請依法律關係之性質、當事人之狀況或其
    他情事可認為不能調解或顯無調解必要或調解顯無成立之望
    者，得逕以裁定駁回，民事訴訟法第406條第1項第1款定有
    明文。次按當事人對於聲請調解之標的顯無爭執或有其他具
    體情形足認其為虛偽，例如有製造假債權之情事者，法官得
    逕以顯無調解必要為由，裁定駁回之，此為辦理民事訴訟事
    件應行注意事項第147條第1項。又兩造在調解之前均已有合
    意而無爭執，其祇是在利用法院之調解程序以達其他目的甚
    明，核與聲請調解係就有爭議之民事事件於起訴前由法院勸
    諭杜息爭端之本質不符，臺灣高等法院82年度抗字第1612號
    裁定可資參照。
二、聲請人聲請意旨略以：聲請人與相對人並無任何隸屬關係，
    聲請人廟宇右殿俸祀福德正神與相對人亦無任何關係。聲請
    人依地籍清理條例第35條規定，向彰化縣政府申報核發聲請
    人與坐落彰化縣○○市○○○段000○000○000○000○000地號土地（
    下稱系爭土地)之所有權人「福德社」為同一主體證明。然
    相對人亦於民國（下同）109年5月5日依同一規定向彰化縣
    政府申請與系爭土地有人福德社為同一主體。後因彰化縣政
    府審查時發現案件有雙包情形，彰化縣政府爰於109年8月28
    日以府民宗字第1090305487號函、同年11月12日府民宗字第
    1090410990號函通知聲請人：「本件申報因涉私權爭執，應
    依法聲請調解，排除私權爭執後，再送縣府續辦。」為此，
    爰依彰化縣政府補正通知聲請調解，聲明相對人同意對於福
    德社所有系爭土地之所有權不存在云云。
三、經查：
 (一)兩造前就上開調解事項，即其等先後依地籍清理條例第35
    條規定，向彰化縣政府申請與系爭土地之所有權人「福德社
    」係同一主體證明發生爭執一事，曾於109年10月30日向本
    院聲請調解，兩造並於109年12月8日陳明對於聲請人聲請調
    解之內容沒有爭議，調期期日前已達成協議，僅是彰化縣政
    府希望我們透過法院調解或判決來處理等語，此經本院調閱
    本院109年度員司調字第467號卷宗查對無訛。從而，可認兩
    造就調解聲明事項並無爭議存在，依首揭規定，本件顯無調
    解之必要。至就聲請人依地籍清理條例第35條申請同一主體
    事宜，如已無私權爭執，受理行政機關仍誤認屬地籍清理條
    例第7條第1項第2項事由而因故駁回，其要屬行政審查事項
    之行政爭執，應循行政救濟程序為之，尚不應誤解假藉本件
    調解即能順遂其行政事項之申請。
(二)按主管機關就地籍清理條例第35條之審查，公告期滿無人異
    議、經調處成立或法院判決確定者，應即發給證明書，並通
    知登記機關。如有登記之權利人、義務人或其與權利關係人
    間涉有私權爭執，登記機關應以書面駁回。依前項駁回者，
    應於收受駁回通知書之次日起3個月內，向管轄法院提起「
    訴訟」。此為地籍清理條例第7條、第36條所明定，其規定
    並不含「調解」程序。再核本件調解聲明，係請求相對人對
    福德社所有系爭土地所有權不存在，核其聲明之性質應屬確
    認之訴，確認判決所生之確認效力，須以訴之形式向法院提
    起確認之訴，經法院以確認判決後，始能發生確認之效力，
    此確認之訴無由當事人以相互讓步之調解或和解之方式代之
    。且本件調解事項亦與申請登記之法律關係無關，蓋相對人
    是否不爭執系爭土地所有權，與聲請人是否與福德社為同一
    主體無關，主管機關仍須就主體同一性審查，故縱係提起確
    認之訴亦無確認利益。又聲請人未提出任何釋明證據，以憑
    釋明其係系爭土地所有人而得聲請本件，蓋依土地稅法第4
    條規定，地價稅之納稅義務人並非即為土地所有權人，聲請
    人主張其係系爭土地地稅納稅義務人即為所有權人，顯有誤
    解。且聲請人與「福德社」之設立年代及祀奉主神形式上顯
    有不同，其亦未能證明福德屬社團性質之神明會，且聲請人
    之現有信徒與福德社原始信徒具有延續性，並持有福德社之
    原始規約等外觀，再其主張亦已現有田野調查等公開資訊不
    合等情。故於無所有權外觀證據時，自不適徒以無關當事人
    間之約定讓步即作成關於所有權事實問題之程序文件。從而
    ，依首揭規定，本件無從調解，爰裁定駁回聲請人之聲請。
四、依民事訴訟法第406條第1項第1款、第95條、第78條，裁定
    如主文。
五、如不服本裁定，得於收受後10日內向司法事務官聲明異議。
中　　華　　民　　國　　111 　年　　1 　　月　　14　　日
                  臺灣彰化地方法院員林簡易庭
                      司法事務官  汪俊賢